臺灣新北地方法院刑事判決　　　　　　110年度審訴字第894號
公　訴　人　臺灣新北地方檢察署檢察官
被　　　告　邵秉謙



上列被告因詐欺案件，經檢察官提起公訴（110年度偵字第7016
號），被告於本院準備程序中就被訴事實為有罪之陳述，經告知
簡式審判程序之旨，並聽取當事人之意見後，經本院合議庭裁定
由受命法官獨任進行簡式審判程序，判決如下：
    主  文
邵秉謙犯三人以上共同冒用公務員名義詐欺取財罪，累犯，處有
期徒刑壹年壹月。
    事  實
一、邵秉謙於民國108年12月間，加入微信暱稱「天下」等成年
    人所屬之詐欺集團，擔任領取詐欺所得款項，再將領取款項
    轉交該詐欺集團上游之工作（俗稱「車手」）。邵秉謙遂與
    上開詐欺集團成員共同意圖為自己不法之所有，基於三人以
    上共同冒用公務員名義詐欺取財之犯意聯絡，於109年2月13
    日11時15分許，先由詐欺集團真實姓名年籍不詳之某成員，
    冒充165專線警察，陸續撥打電話予黃思潔，佯稱其證件被
    盜用涉嫌刑事案件，須將其銀行帳戶內之金錢及持有之金飾
    管收云云，致黃思潔陷於錯誤，依指示將新臺幣（下同）10
    萬元現金、第一商業銀行007-235****8989號帳戶提款卡（
    卡號詳卷）、價值約10萬元之金飾等物品裝入紙袋內，繼於
    同日13時13分許，邵秉謙按該詐騙集團成員微信暱稱「天下
    」者之指示，搭乘不知情高悟銓（所涉詐欺罪嫌部分，另由
    檢察官為不起訴處分確定）所駕駛車牌號碼0000-00號自用
    小客車，前往新北市○○區○○路000號後方小公園，向黃
    思潔收取上開紙袋，再依指示將該紙袋放置在某公園溜滑梯
    下方，由其他詐欺集團成員前往收取。嗣因黃思潔發覺受騙
    ，報警處理，經警調閱監視器錄影畫面，始循線查悉上情。
二、案經黃思潔訴由新北市政府警察局中和分局報告臺灣新北地
    方檢察署檢察官偵查起訴。
    理  由
一、查本案被告邵秉謙所犯係死刑、無期徒刑、最輕本刑為3年
    以上有期徒刑以外之罪，且非高等法院管轄第一審案件，其
    於準備程序中就被訴事實為有罪之陳述，經本院告知簡式審
    判程序之旨，並聽取公訴人、被告之意見後，本院合議庭裁
    定由受命法官獨任進行簡式審判程序審理，則本案證據之調
    查，依刑事訴訟法第273條之2規定，自不受同法第159條第1
    項、第161條之2、第161條之3、第163條之1及第164條至第
    170條規定之限制，合先敘明。
二、前開犯罪事實，業據被告於警詢、偵查、本院準備程序及審
    理時均坦承不諱，核與證人即告訴人黃思潔於警詢中證述之
    情節相符（見偵卷第25至35頁），且與證人高悟銓於警詢、
    偵查中證述之情節無悖（見偵卷第19至23頁、第133 至135
    頁），並有內政部警政署反詐騙諮詢專線紀錄表、新北市政
    府警察局中和分局錦和派出所受理刑事案件報案三聯單、受
    理各類案件紀錄表、監視器錄影畫面翻拍照片暨刑案現場照
    片共16張、監視器錄影檔案光碟等件附卷可稽（見偵卷第41
    頁、第43頁、第45頁、第47至54頁），足認被告上開任意性
    自白與事實相符，堪以採信。本案事證明確，被告犯行洵堪
    認定，應依法論科。
三、論罪科刑：
(一)罪名：
    本案被告加入微信暱稱「天下」等成年人所屬詐欺集團，擔
    任車手之工作，接受暱稱「天下」之詐欺集團成員指示前往
    向告訴人取款，另由假冒為警察之不詳詐欺集團成員共同為
    詐欺告訴人之詐欺取財犯行，堪認係三人以上共同冒用公務
    員名義實行詐欺。是核被告所為，係犯刑法第339條之4第1
    項第1款、第2款之三人以上共同冒用公務員名義詐欺取財罪
    。
(二)共同正犯：
    按共同實施犯罪行為之人，參與構成要件行為之實施，並不
    以參與構成犯罪事實之全部或始終參與為必要，即使僅參與
    構成犯罪事實之一部分，或僅參與某一階段之行為，亦足以
    成立共同正犯。查被告雖非親自向告訴人實行詐騙之人，亦
    未自始至終參與各階段之犯行，然被告擔任車手，負責向告
    訴人收取詐欺贓款等物，並轉交其他詐欺集團成員，與詐欺
    集團成員間為詐欺告訴人而彼此分工，堪認被告與渠等係在
    合同意思範圍內，各自分擔犯罪行為之一部，並相互利用他
    人之行為，以達犯罪之目的，是被告與微信暱稱「天下」等
    詐欺集團成員間，就上開犯行有犯意聯絡及行為分擔，應論
    以共同正犯。
(三)累犯之說明：
    被告前因偽造文書等案件，經臺灣臺北地方法院以107年度
    審交簡字第115號判決判處有期徒刑2月、2月，應執行有期
    徒刑3月確定，於108年12月17日執行完畢，有臺灣高等法院
    被告前案紀錄表在卷可參。被告於受有期徒刑執行完畢後，
    5年內故意再犯本案有期徒刑以上刑之罪，已構成累犯。惟
    依司法院釋字第775號解釋意旨，構成累犯者不分情節，一
    律加重最低本刑，於不符合刑法第59條所定要件之情形下，
    致發生行為人所受之刑罰超過其所應負擔罪責之個案，不符
    罪刑相當原則，於此範圍內，在相關法律規定修正前，為避
    免發生上述罪刑不相當之情形，法院就該個案應裁量是否加
    重最低本刑。查：被告上開構成累犯之前案紀錄，與本案之
    犯罪型態顯不相同，前開紀錄與本案犯罪間並無何等特別關
    連性，尚難認其於本案中有彰顯出主觀特別惡性或刑罰反應
    力薄弱之情形，且本案亦無符合刑法第59條所定要件，如加
    重法定最低本刑，恐致其所受刑罰超過其所應負擔罪責，是
    依上開解釋意旨裁量後認毋庸加重其法定最低本刑。
(四)量刑：
    爰審酌被告正值青壯，其係具備一般智識程度、社會歷練之
    成年人，不思付出自身勞力或技藝，循正途賺取生活所需之
    錢財，反而貪圖小利，擔任詐欺集團車手而收取詐騙款項，
    造成告訴人之財產受損，其犯罪動機、目的及手段均無可取
    ，所為殊值非難；兼衡被告於本案犯行中係擔任領款車手之
    工作及參與犯罪之程度、高職肄業之智識程度（見本院之被
    告戶籍資料查詢結果）、於審理時自陳之家庭生活狀況（見
    本院110年10月6日審判筆錄第5頁），及犯後始終坦承犯行
    之態度等一切情狀，量處如主文所示之刑。
四、沒收：
    按犯罪所得，屬於犯罪行為人者，沒收之；前2項之沒收，
    於全部或一部不能沒收或不宜執行沒收時，追徵其價額，刑
    法第38條之1第1項前段、第3項定有明文。又按犯罪所得之
    沒收、追徵，在於剝奪犯罪行為人之實際犯罪所得（原物或
    其替代價值利益），使其不能坐享犯罪之成果，重在犯罪者
    所受利得之剝奪，兼具刑罰與保安處分之性質。有關共同正
    犯犯罪所得之沒收、追繳或追徵，最高法院已改採應就共犯
    各人實際分受所得之財物為沒收，追徵亦以其所費失者為限
    之見解（最高法院108年度台上字第3746號判決意旨參照）
    。而所謂各人「所分得」，係指各人「對犯罪所得有事實上
    之處分權限」，法院應視具體個案之實際情形而為認定（最
    高法院104年度台上字第3937號判決意旨參照）。查：本案
    被告向告訴人收取之詐欺贓款部分，固為告訴人所受財產上
    之損失，惟被告係擔任車手身分，負責收取贓款，並依指示
    放置指定地點，再輾轉交由本案詐欺集團其餘成員前往收取
    ，是被告對於所提領之贓款已無事實上處分權限，且被告尚
    未從中獲得報酬等情，業據被告於本院準備程序及審理時自
    陳在卷，綜觀全卷資料，亦查無積極證據證明被告自本件詐
    欺正犯處朋分任何財物或獲取報酬，揆諸上開說明，自無從
    宣告沒收或追徵犯罪所得，併此敘明。
據上論斷，應依刑事訴訟法第273條之1第1項、第299條第1項前
段，刑法第28條、第339條之4第1項第1款、第2款、第47條第1項
，刑法施行法第1條之1第1項，判決如主文。
本案經檢察官林蔚宣提起公訴，檢察官高智美到庭執行職務。
中    華    民    國   110    年    10    月    27   日
                  刑事第二十五庭  法  官  白光華
以上正本證明與原本無異
如不服本判決，應於判決送達後20日內敘明上訴理由，向本院提
出上訴狀 (應附繕本) ，上訴於臺灣高等法院。其未敘述上訴理
由者，應於上訴期間屆滿後20日內向本院補提理由書「切勿逕送
上級法院」。
                                  書記官  楊貽婷
中    華    民    國   110    年    10    月    27    日
附錄本案論罪科刑法條全文：
中華民國刑法第339條之4
犯第339 條詐欺罪而有下列情形之一者，處1 年以上7 年以下有
期徒刑，得併科1 百萬元以下罰金：
一、冒用政府機關或公務員名義犯之。
二、三人以上共同犯之。
三、以廣播電視、電子通訊、網際網路或其他媒體等傳播工具，
    對公眾散布而犯之。
前項之未遂犯罰之。